【裁判字號】    89,台上,3370
【裁判日期】    890615
【裁判案由】    違反著作權法
【裁判全文】
最高法院刑事判決                              八十九年度台上字第三三七○號
    上  訴  人  甲○○  男
右上訴人因違反著作權法案件，不服台灣高等法院高雄分院中華民國八十七年五月七
日第二審判決（八十六年度上訴字第一五○六號，起訴案號：台灣高雄地方法院檢察
署八十五年度偵字第二四九八號），提起上訴，本院判決如左：
    主  文
原判決撤銷，發回台灣高等法院高雄分院。
    理  由
本件原判決認定上訴人甲○○係設於高雄市○○○路五三三號一樓之大雅居室藝術股
份有限公司負責人，自民國八十四年五月間起，基於常業犯意，明知其向不詳姓名人
所購入，如原判決附表編號一至六所示之物品，係侵害洪達仁所創作，取得美術著作
權之「典藏集」系列傢俱之物，而持有、陳列於上址。又意圖欺騙他人，於上開物品
廣告單上，附加如原判決附圖所示「典藏集及圖」、「達大居 ＤＡＲＲＥＮ ＡＲＴ
Ｓ」，相同於洪達仁經營之達大居室事業股份有限公司註冊取得之商標專用權，指定
使用於木製裝飾品、擺飾品等類商品之商標圖樣，放置前址。遇有客戶詢問，即持之
說明、散布，且恃經營該公司維生。嗣於八十五年十二月四日十七時許，為洪達仁委
由代理人張家聲律師會同警方查扣如該附表所示物品等情。因認第一審論處上訴人以
明知為侵害著作權之物而持有之方法，侵害他人之著作權為常業罪刑，為無不合，予
以維持，駁回上訴人在第二審之上訴，固非無見。
惟查：(一)按明知為侵害著作權之物而散布或意圖散布而陳列或持有或意圖營利而交付
者，視為侵害著作權，修正前著作權法第八十七條第二款定有明文。依法文之規定，
明知為侵害著作權之物，單純以陳列或持有之行為，並不能視為侵害著作權，尚須其
陳列或持有，具有散布之意圖，始能成立。原判決認定上訴人基於常業犯意，明知如
原判決附表編號一至六所示之物品，係侵害洪達仁美術著作權之「典藏集」系列傢俱
之物，而持有、陳列於上址等情。對於上訴人是否具有散布之意圖，並未於事實欄內
為明白記載。揆諸首揭說明，自屬於法有違。且意圖散布而陳列，或意圖散布而持有
，乃不同之犯罪態樣，原判決事實欄既認定上訴人有陳列及持有之行為，卻未敘明兩
者之法律關係，亦有未當。又第一審判決主文欄諭知上訴人以明知為侵害著作權之物
而持有之方法，侵害他人之著作權為常業罪，並未記載「意圖散布」而持有之犯罪構
成要件要素，原判決未予糾正，乃予以維持，自嫌疏失。(二)原判決認定八十五年十二
月四日十七時許，洪達仁委由代理人張家聲律師會同警方查扣如該附表所示物品等情
。但依卷內所附高雄市警察局新興分局所出具之執行搜索報告所載，查獲之日期為八
十四年十二月四日十七時許（見警卷第六頁）。則原判決認定之事實，與所引證據資
料不符，自屬理由矛盾。(三)按著作權法已於八十七年一月二十一日修正公布施行（其
中第八十七條及九十八條均有變更），上訴人行為後法律已有變更，原判決未比較新
舊法之適用，亦有未洽。上訴意旨執以指摘原判決不當，為有理由，應認有發回更審
之原因。至原判決不另為無罪之諭知部分因有裁判上一罪關係亦應併予發回。
據上論結，應依刑事訴訟法第三百九十七條、第四百零一條，判決如主文。
中      華      民      國    八十九    年      六      月     十五     日
                              最高法院刑事第八庭
                                  審判長法官  吳  雄  銘
                                        法官  池  啟  明
                                        法官  石  木  欽
                                        法官  郭  毓  洲
                                        法官  吳  三  龍
      右正本證明與原本無異
                                              書  記  官
中      華      民      國    八十九    年      六      月     十九     日
                                                                        Ｔ


司法院資訊處製作；財團法人民間司法改革基金會備份。
